【裁判字號】    90,上訴,1026
【裁判日期】    901211
【裁判案由】    殺人未遂
【裁判全文】
臺灣高等法院刑事判決                            九十年度上訴字第一○二六號
    上  訴  人
    即  被  告  乙○○
    選任辯護人  簡文玉
右上訴人，因殺人未遂案件，不服臺灣桃園地方法院八十九年度訴字第一五九八號，
中華民國九十年一月三十日第一審判決（起訴案號：臺灣桃園地方法院檢察署八十九
年度偵字第一０九五八號），提起上訴，本院判決如左：
    主  文
原判決撤銷。
乙○○傷害人之身體，處有期徒刑貳月，如易科罰金以佰元折算壹日。
鑰匙圈之小刀壹支沒收。
    事  實
一、乙○○前於民國（下同）八十九年三月九日因妨害投票案件，原審判處有期徒刑
    二月，並諭知緩刑二年（非累犯），竟仍不知悛悔，於八十九年三月十九日凌晨
    四時五十分許，與甲○○、丙○○等人一同在桃園縣龜山鄉○○路○段一三三七
    號龜山路橋下違建內飲酒、聊天時，因與甲○○發生多次口角，並在該違建外路
    旁與甲○○發生拉扯時，即先經丁○○上前勸開後（甲○○隨即返回該違建內繼
  續飲酒），詎乙○○即因之心生不滿，並基於傷害之犯意，在甲○○再次走出該
    違建外查看時，逕行持其所有鑰匙圈小刀乙支，劃傷甲○○之頸部，致甲○○因
    之受有頸部長度八公分、深度二公分之傷。嗣經丁○○將甲○○送醫，乙○○竟
    因一時心慌搭乘計程車逃離現場。
二、案經甲○○訴由桃園縣警察局龜山分局報請臺灣桃園地方法院檢察署檢察官偵查
    起訴。
    理  由
一、訊據被告乙○○固坦承於右揭時地與甲○○、丁○○、丙○○等人一同在飲酒、
    聊天，並與甲○○發生爭執，惟有無右揭事實之犯行，其先後供述不一，或否認
    右揭犯行，且稱：伊與甲○○發生爭執後，即遭甲○○等人一同毆傷，伊並未動
    手毆打甲○○等人，亦未曾持瑞士刀刺傷甲○○頸部。或於本院審理時改稱有劃
    傷被告云云，惟查：右揭事實，業據告訴人甲○○迭次於警訊中及原審審理時指
    訴明確，且稱「乙○○從我後方持小刀刺向我的左頸」等語（見偵查卷第六頁背
    、原審卷第五十五頁、六十八頁），核與案發當時在場證人丁○○於本院審理時
    具結證稱：「（乙○○有無持刀殺甲○○？）沒有，只有鑰匙圈的瑞士小刀，乙○○要拿鑰匙騎機車回去，甲○○跟乙○○拉扯時劃傷的，甲○○所受之傷是撕
    裂傷，有看到綻開，就送他醫治」（見本院卷九十年九月二十七日訊問筆錄），
    及其證人丙○○亦於本院審理時證稱：「（乙○○當時拿何種刀子？）夾在鑰匙
    圈，類似蝴蝶刀長約五、六公分」（見本院卷九十年九月六日訊問筆錄）所述之
    情節相符，復參酌告訴人甲○○所就醫之敏盛綜合醫院九十年十月十八日九十年
    敏醫字第二九九號函所附主治醫師簽註意見表所載：「病患甲○○於八十九年三
    月十九日因頸部撕傷，長度八公分，寬度三公分、深度二公分，深及肌及頸動脈
    」等情，依社會一般經驗法則判斷，告訴人甲○○所傷深二公分，及劃傷長八公
    分係由被告所持鑰匙圈上之小刀長五、六公分所致，足證被告施力未盡其所能，
    尚有留其餘地，並無致甲○○於死之犯意。是此，綜觀上揭證人丁○○、丙○○
    所言甲○○所受左頸傷係為被告所為，實堪認定。且復參告訴人甲○○於警訊筆
    錄所稱：「因為我在桃園敏盛醫院住院四天後，即全台跟車工作，所以至今製作
    筆錄」（見偵查卷第七頁）等語以觀，亦可佐證告訴人傷勢尚屬輕微，並能即時
    復原從事工作，從行為結果以觀，並非如公訴意旨所稱被告有殺人故意之致命傷
    ，且被告或稱未有曾持刀傷害甲○○云云，亦不足採信，被告犯行洵堪認定，依
    法應予論科。
二、核被告所為，係犯刑法第二百七十七條第一項之傷害罪，原審未予詳審遽為殺人
    未遂之論處，容有未洽，另公訴事實亦認為係殺人未遂亦有不當，惟其與起訴基
    本事實係屬同一，應予變更起訴法條，被告乙○○（即上訴人）據此上訴認為原
    審認事用法均有違誤，為有理由，原審判決既有未當，自應由本院加以撤銷改判
    ，爰審酌被告僅因與告訴人甲○○一時口角，即持前開小刀刺傷告訴人甲○○之
    頸部，及犯罪手段、犯罪後之態度等一切情狀，量處有期徒刑貳月，如易科罰金
    以佰元折算壹日，以資儆懲。至於上開鑰匙圈小刀乙支，雖未據扣案，惟既屬
    被告所有供犯罪所用之物，業據證人丁○○證述明確，又不能證明其已滅失，自
    應依刑法第三十八條第一項第二款之規定，宣告沒收之。
據上論斷，應依刑事訴訟法第三百六十九條第一項前段，第三百六十四條、第二百九
十九條第一項前段，第三百條、刑法第二百七十七條第一項、第四十一條第一項、第
三十八條第一項第二款，判決如主文。
本案經檢察官郭文東到庭執行職務。
中      華      民      國    九十      年      十二月     十一   日
                                臺灣高等法院刑事第一庭
                                    審判長法  官  李  相  助
                                          法  官  蘇  素  娥
                                          法  官  蔡  光  治
右正本證明與原本無異。
檢察官如不服本判決應於收受送達後十日內向本院提出上訴書狀，其未敘述上訴之理
由者並得於提起上訴後十日內向本院補提理由書（均須按他造當事人之人數附繕本）
。
被告不得上訴。
                                          書記官  王  才  生
中      華      民      國    九十      年      十二      月     十四   日
附錄：本案論罪科刑法條全文
刑法第二百七十七條第一項：
傷害人之身體或健康者，處三年以下有期徒刑、拘役或一千元以下罰金。


司法院資訊處製作；財團法人民間司法改革基金會備份。
